【裁判字號】    89,上訴,584
【裁判日期】    890613
【裁判案由】    偽造文書等
【裁判全文】
臺灣高等法院臺南分院刑事判決          八十九年度上訴字第五八四號        Ｇ
      上  訴  人
      即  被  告  甲  ○  ○
右上訴人因偽造文書案件，不服臺灣臺南地方法院八十八年度訴字第八九七號中華民
國八十九年三月十五日第一審判決（起訴案號：臺灣臺南地方法院檢察署八十八年度
偵緝字第一一號），提起上訴，本院判決如左：
      主      文
原判決撤銷。
甲○○連續行使偽造私文書，足以生損害於他人，處有期徒刑陸月。
中國信託商業銀行卡號0000000000000000信用卡上偽造之「乙○○
」署押壹枚，及微縮影編號00000000000000000000五０二、0
0000000000000000000０一八、00000000000000
000000一三六簽帳單上偽造之「乙○○」署押各壹枚（壹式份，共計玖枚）
均沒收。
      事      實
一、甲○○意圖為自己不法之所有，於民國八十五年八月八日，受乙○○委託，持乙
    ○○之身分證、人壽保險單，向中國信託商業銀行股份有限公司（下稱中國信託
    銀行）申請取得信用卡後，竟易持有為所有，侵占入己。並基於行使偽造私文書
    及詐欺取財之概括犯意，向乙○○謊稱無法申請，實則於該信用卡上偽造「乙○
    ○」之簽名，假冒乙○○之名義，連續至如附表所示之特約商店以假消費、真刷
    卡方式借錢或向中國信託銀行預借現金，並偽造乙○○之簽名於簽帳單內（共九
    枚偽造之署押），持之行使，使不知情之前開銀行及各該特約商店陷於錯誤而貸
    與現金，至八十五年八月二十三日止，累計詐得十五萬五千元，足生損害於乙○
    ○及中國信託銀行。
二、案經乙○○訴請台灣台南地方法院檢察署檢察官偵查起訴。
      理      由
一、訊據上訴人即被告甲○○對於右揭時地，持被害人乙○○之信用卡刷卡借款及預
    借現金之事實固坦承不諱，惟否認有上揭犯行。辯稱：伊係經乙○○之授權，而
    委託美國銀行人員「張淑真」以電話詢問乙○○相關資料後，代辦乙○○之信用
    卡，並經乙○○之同意，始持該信用卡簽帳借款及預借現金，乙○○亦曾一同前
    往中國信託銀行辦理預借現金之手續云云。經查，被告取得被害人申請之信用卡
    後，於其上偽造「乙○○」之簽名，並持該信用卡至中國信託銀行及如附表所示
    之特約商店，以「乙○○」之名義預借現金及假消費真刷卡以借款之事實，除據
    被害人指述綦詳外，並有被告不爭執，其以乙○○之名義簽署之簽帳單影本二紙
    及消費明細表一份在卷可稽，被告雖辯稱：伊係因缺錢，經乙○○同意，委託台
    南市美國銀行人員「張淑貞」代辦信用卡以供伊借錢週轉，「張淑貞」來伊住處
    後，曾電詢乙○○帳單寄送地址，乙○○因經常不在家，乃表示寄送地址填載為
    伊之住處，之後伊即收到信用卡云云。上開辯解，除被害人否認外，被告所指代
    辦之人之姓名亦前後不一（偵查中稱係「陳淑貞」，原審審理時改稱係「張淑貞
    」），且經原審向美國銀行查詢結果，該銀行於台南地區並未設立分行，有原審
    洽辦公務電話紀錄一紙在卷可資佐證，則是否確有「張淑貞」之人，已屬可疑，
    再參以本件中國信託銀行承辦人員張瓊月於原審證稱：「當初是我朋友邱先生跟
    我說有客戶要辦我們銀行的信用卡，邱先生拿了一份資料後，甲○○打電話給我
    說要快速發卡，我就請他到銀行親自辦理，當時電話中他自稱是乙○○，約定當
    天我有事外出．．是主管沈瑞山核對身分證資料的．．邱明發之前曾到申請書上
    府安路地址收回之前的申請資料，他說住在該府安路的人就是乙○○本人．．偵
    查卷中申請書是申請人到銀行填的」等語。核與證人邱明發證稱：「在場的被告
    打電話給我，說要辦信用卡，我就到府安路六段收申請資料．．他填的是乙○○
    的名字．．我將花旗銀行申請書影印一份交予張瓊月，之後就由張瓊月與被告聯
    絡」等語。及證人沈瑞山證述：「（申請書）上面寫來行申請，就是由本人提出
    資料，我當場核對與申請書所填是否相符．．是否在場的被告來，已不記得了，
    但來的人，並沒有說是幫人家辦」等語，互核相符，是被告除無法提供「張淑貞
    」正確之年籍資料以供調查審認外，其辯稱前開申請書係伊於家中填載交予「張
    淑貞」云云，亦與前開證人證述之情節不符，所辯顯係事後避重就輕之詞，殊無
    可採。本件事證明確，被告犯行堪以認定。另被害人雖陳稱其未同意被告得以其
    名義於申請書上簽名及代領前開信用卡云云，惟其既全權交由被告辦理信用卡，
    且確曾同意信用卡寄送地址載為被告住處，則被告於申請書上簽名及領取信用卡
    ，應在被害人授權被告代辦信用卡之範圍內，公訴人認係被告偽造，容有誤會，
    附此敘明。
二、核被告所為，係犯刑法第三百三十五條第一項之侵占罪、第二百十六條、第二百
    十條之行使偽造私文書罪及第三百三十九條第一項詐欺取財罪；按被告受託辦理
    被害人之信用卡後，違背任務而將其持有之他人信用卡侵占入己，自應以侵占罪
    論，公訴意旨認係此部分犯刑法偽造私文書及詐欺罪，尚有未洽，應變更起訴法
    條；另被告偽造被害人之署押係偽造私文書之部分行為，其偽造私文書之低度行
    為，又為行使之高度行為所吸收，均不復另論；被告先後多次行使偽造私文書及
    詐欺取財之犯行，時間緊密，犯罪構成要件相同，顯係基於概括之犯意反覆為之
    ，均為連續犯，應依刑法第五十六條之規定，以一罪論並加重其刑。冒用乙○○
    姓名而偽造簽帳單，向附表所示銀行及商店，以詐術或預借現金，或以假消費真
    刷卡方式借得款項，所犯行使偽造私文書罪及詐欺取財罪，有方法結果之牽連關
    係，應依刑法第五十五條之規定，從一重之行使偽造私文書罪處斷；附表所示三
    次而以一罪論之連續行使偽造文書罪，與先前犯侵占罪，亦有方法結果牽連關係
    ，應從一重之行使偽造私文書罪處斷。原審依法論科，原無不合。惟附表編號二
    、三，並非刷卡消費，而係假消費真刷卡以借得款項，業據被告於原審及本院陳
    明在卷（原審卷第十六頁反面、本院八十九年五月十九日訊問筆錄）。原判決誤
    該二筆係刷卡消費，自有未當。又被告偽造簽帳單三紙，每張一式三份，則偽造
    之乙○○署押應為九枚，原決誤為六枚，亦有未合。被告上訴仍執陳辭，否認犯
    罪，雖無足取，惟原判決既有上開可議，自無可維持，應撤銷改判。爰審酌被告
    犯罪之動機、目的、手段、所得利益及被害人所受損害，暨被告犯罪後猶狡飾否
    認，未見悔意等一切情狀，量處如主文所示之刑，以資懲儆。
三、中國信託商業銀行卡號0000000000000000信用卡上偽造之「乙
    ○○」署押一枚及微縮影編號00000000000000000000五０
    二、00000000000000000000０一八、000000000
    00000000000一三六簽帳單上偽造之「乙○○」署押各一枚（一式三
    份，共計九枚），應依刑法第二百十九條併予宣告沒收。至被告偽造之簽帳單，
    既經交付特約商店及中國信託銀行，已非被告所有，不予宣告沒收，附此敘明。
四、又被告嗣後雖因其於八十五年十月二十九日之詐欺犯行，經本院判處有期徒刑四
    月確定，惟與本件之詐欺犯行間，時間已相隔二月餘，犯罪之手法、態樣亦相互
    迥異，被告於本院亦稱該件犯罪與本件無涉。顯非基於概括之犯意反覆為之，與
    本件無裁判上一罪之關係，附此敘明。
據上論斷，應依刑事訴訟法第三百六十九條第一項前段、第三百六十四條、第二百九
十九條第一項前段、第三百條，刑法第五十六條、第三百三十五條第一項、第二百十
六條、第二百十條、第三百三十九條第一項、第五十五條、第二百十九條，罰金罰鍰
提高標準條例第一條前段，判決如主文。
本案經檢察官楊治宇到庭執行職務。
中    華    民    國      八十九      年      六      月      十三      日
                                  臺灣高等法院臺南分院刑事第二庭
                                      審判長法官  游    明    仁
                                            法官  林    永    茂
                                            法官  蘇    重    信
右正本證明與原本無異。
如不服本判決，應於判決送達後十日內向本院提出上訴狀，其未敘述理由者並應於提
出上訴狀後十日內向本院補提理由書（應附繕本)。
                                      法院書記官  蔣    高    舉
中    華    民    國      八十九      年      六      月      十四      日
附錄本判決論罪科刑法條：
刑法第二百十六條：行使第二百十條至第二百十五條之文書者，依偽造、變造文書或
                  登載不實事項或使登載不實事項之規定處斷。
刑法第二百十條：偽造、變造私文書，足以生損害於公眾或他人者，處五年以下有期
                徒刑。
附表：
┌──┬───────┬───────┬───────┐
│編號│簽  帳  時  間│銀行或商店名稱│簽  帳  金  額│
├──┼───────┼───────┼───────┤
│ 一 │八十八年八月十│中國信託銀行  │預借現金八萬元│
│    │二日          │              │              │
├──┼───────┼───────┼───────┤
│ 二 │同右│牡羊座服飾精品│借款          │
│    │              │店            │三萬八千五百元│
├──┼───────┼───────┼───────┤
│ 三 │同          右│私生活服飾    │借款          │
│    │              │              │三萬六千五百元│
└──┴───────┴───────┴───────┘


司法院資訊處製作；財團法人民間司法改革基金會備份。
